【裁判字號】    97,簡,236
【裁判日期】    970922
【裁判案由】    回饋金
【裁判全文】
臺北高等行政法院判決
                                     97年度簡字第00236號
原      告  甲○○
被      告  桃園縣八德市公所
代  表  人  乙○○（市長）
上列當事人間因回饋金事件，原告不服桃園縣政府中華民國97年
2 月13日府法訴字第0970043820號訴願決定，提起行政訴訟。本
院判決如下：
    主  文
原告之訴駁回。
訴訟費用由原告負擔。
    事  實  及  理  由
一、本件原告因不服被告命其繳回溢領之回饋金新台幣(下同)16
    ,000元之處分，而提起撤銷訴訟，因其爭執之金額未逾20萬
    元，依行政訴訟法第229條第1項第3款、第2項規定及司法院
    92年9月17日(92)院台廳行一字第23681號令，應適用簡易訴
    訟程序，爰不經言詞辯論，逕為判決，合先敘明。
二、事實概要：原告原領取被告發放94年桃園縣八德市大安垃圾
    衛生掩埋場周邊居民回饋金16,000元，惟因審計部台灣省桃
    園縣審計室95年6月5日審桃縣二字第0950001308號函查核以
    原告戶籍資料登記為「寄居」，與被告制定之桃園縣八德市
    大安垃圾衛生掩埋場周邊居民回饋事宜自治條例第3條第4款
    第1 目所定「現戶內設籍資料登記為『寄居』者不予回饋規
    定」不符，被告乃以96年3 月21日德清字第0960007474號函
     ( 下 稱原處分) 請原告於文到7 日內繳回溢領之前揭回饋
    金16,000元。原告不服，提起訴願經決定駁回後，遂提起本
    件行政訴訟。
三、原告起訴主張：按行政程序係採實質之真實發現主義，且依
    戶籍法規定，實質長期居住於設籍地址者，視為居住於該址
    之人。其設籍於桃園縣八德市○○里○○鄰○○路1906巷110
    號，雖登記為寄居，然原告在該址租屋而居，實為不爭之事
    實，被告顯有調查未盡而影響於處分之重大違失，訴願決定
    仍予維持，自應一併撤銷，以維權益等語。
四、被告則以：原告於92年2 月17日遷入登記並有居住事實，惟
    戶籍登記為「寄居」顯與被告所訂之發放資格不符，按自治
    條例係立法機關決定，非行政機關可自為決定，本案以「設
    籍」與「事實居住」二要件，自應照辦，被告依戶政機關所
    發之戶籍謄本並依法行政，函請原告辦理繳回，並無違誤等
    情置辯。
五、經查：
    (一)按94年12月19日修正公布之桃園縣八德市大安垃圾衛生掩
      埋場周邊居民回饋事宜自治條例第3條第4款第1目規定：
      「回饋措施…4.回饋金發放範圍及金額：(1) 對於緊臨大
      安垃圾場之地區﹝大安里11鄰至15鄰、大竹里8 至13鄰﹞
      ，住戶為發放對象。自90年會計年度起設籍滿2 年並有居
      住事實者為限，94年12月9 日以後遷入者不予發放（結婚
      遷入配偶之一方不在此限），惟現戶內設籍資料登記為『
      寄居』者不予回饋。」又「2.發放資格：設籍滿2 年並有
      居住事實者為限，設籍滿2 年配合會計年度所有計算標準
      從1 月起算，（居住事實依據民法第20條規定實際上居住
      於該地之事實），惟現戶內設籍資料登記為『寄居』者不
      予回饋。」亦為桃園縣八德市大安垃圾衛生掩埋場周邊居
      民回饋金發放作業要點第3 點第2 款所規定。
    (二)查原告係於92年2 月17日遷入桃園縣八德市○○里○○鄰○
      ○路1906巷110 號戶長劉念生戶內，稱謂欄並明載為「寄
      居」等情，為原告所不爭，並有原告全戶基本資料檔附本
      院卷可稽，堪信為真正。故被告以原告與前揭自治條例第
      3 條第4 款第1 目所規定之發放資格不符，以原處分命原
      告繳回溢領之94年度回饋金16,000元之處分，揆諸前揭法
      令規定，並無不合。原告雖主張其有實際居住於上開戶籍
      址之事實，應視為居住該址之人云云，惟查，前揭自治條
      例第3 條第4 款第1 目及前揭回饋金發放作業要點第3 點
      第2 款有關回饋金發放要件，雖規定為「設籍滿2 年並有
      居住事實」，然該法條後段另設有除外之明文規定，即現
      戶內設籍資料登記為「寄居」者不予回饋，原告於92年2
      月17日遷入系爭戶籍址劉念生戶內，稱謂為「寄居」，即
      與上揭發放要件不符，原告前開主張，洵無足採。
六、綜上所述，原處分並無違誤，訴願決定予以維持，並無不合
    ，原告仍執前詞，訴請撤銷，為無理由，應予駁回。
據上論結，本件原告之訴為無理由，爰依行政訴訟法第233條第1
項、第98條第1項前段，判決如主文。
中    華    民    國    97    年     9    月   22     日
                    臺北高等行政法院第二庭
                                    法  官  蕭惠芳
上為正本係照原本作成。
本件以訴訟事件所涉及之法律見解具有原則性者為限，始得於本
判決送達後20日內向本院提出上訴狀並表明上訴理由，如已於本
判決宣示後送達前提起上訴者，應於判決送達後20日內補具上訴
理由（均按他造人數附繕本），且經最高行政法院許可後方得上
訴。
中    華    民    國    97    年     9    月   22     日
                                    書記官   李淑貞


司法院資訊處製作；財團法人民間司法改革基金會備份。
